【裁判字號】    92,上易,2392
【裁判日期】    920924
【裁判案由】    妨害名譽
【裁判全文】
臺灣高等法院刑事判決                          九十二年度上易字第二三九二號
    上  訴  人  甲○○
    即  被  告
右上訴人因妨害名譽案件，不服臺灣臺北地方法院九十二年度易字第三二一號，中華
民國九十二年七月十七日第一審判決（起訴案號：臺灣臺北地方法院檢察署九十一年
度偵字第二三八八二號），提起上訴，本院判決如左：
    主  文
原判決撤銷。
甲○○無罪。
    理  由
一、公訴意旨以：甲○○與辛○○均係台北市○○○路○段七十六號「香苑大廈」之
    ，彼此間早有嫌隙。於民國（下同）九十一年六月八日下午三時三十分許，「香
    苑大廈」區分所有權人會議在位於台北市○○路上之霞飛自助餐廳召開時，甲○○竟在不特定人得以共見共聞之情況下，公然以「你這個不要臉的人」等語，侮
    辱辛○○，案經被害人辛○○訴請偵辦。因認被告甲○○所為係犯刑法第三百零
    九條第一項之公然侮辱罪嫌。
二、犯罪事實應依證據認定之，無證據不得推定其犯罪事實；又不能證明被告犯罪者
    ，應諭知無罪之判決，刑事訴訟法第一百五十四條、第三百零一條第一項分別定
    有明文。又事實之認定，應憑證據，如未能發現相當證據，或證據不足以證明，
    自不能以推測或擬制之方法，為裁判基礎（最高法院四十年臺上字第八六號判例
    意旨參照）。復按告訴人之告訴，本以使被告受刑事訴追為目的，故其陳述是否
    與事實相符，自應調查其他證據，以資審認，苟其所為攻擊之詞，尚有瑕疵，則
    在此瑕疵未予究明以前，即不能遽採為斷罪之基礎（最高法院六十九年度臺上字
    第一五三一號判決意旨參照）。再認定被告有罪之事實，應憑證據，如未能發現
    相當之證據，或證據不足以證明，自不能以推測或擬制之方法，以為裁判之基礎
    ；且認定事實所憑之證據，其為訴訟上之證明，須達於通常一般人均不致有懷疑
    ，而得確信其為事實之程度者，始得據為有罪之認定，倘其證明尚未達到此一程
    度而有合理之懷疑存在時，尚難為有罪之認定基礎；另苟積極證據不足以為不利
    於被告事實之認定，即應為有利於被告之認定，更不必有何有利之證據，最高法
    院三十年上字第八一六號、四十年臺上字第八六號、七十六年臺上字第四九八六
    號判例分別揭有上旨，足資參酌。抑有進之，證人之證言固非不得做為認定被告
    犯罪事實之證據，惟須此項證言無瑕疵可指，且與事實相符者，始足當之，苟證
    人之證言有瑕疵時，即不得做為不利被告認定之唯一依據。
三、公訴意旨指認被告涉犯前開罪嫌，係以告訴人辛○○指訴歷歷，告訴人所述各節
    ，核與證人丙○○所證諸情互相符合等，二項證據為主要論據。
四、訊據上訴人即被告甲○○否認有為右揭公然侮辱犯嫌，辯稱略以：「只是要求辛○○將管理費結清，並沒有辱罵辛○○」、「僅係引用住戶趙伯乾前所說過的話
    ，並非係要罵辛○○」云云。
五、經查：
(一)、告訴人辛○○雖於偵查、原審、本院調查審理時指稱被告公然侮辱（偵卷第二三
    八八二號第十三、十三頁反面、原審卷第十四頁），而證人即同為參與該次住戶
    會議之丙○○於偵查及原審與本院調查時雖證稱：「被告於該次會議場合確有提
    高音量直接指責告訴人辛○○不要臉」等語（偵卷第二三八八二號第十四頁反面
    、原審卷第五九頁至六一頁）。但查，是日在場並以告訴人所稱之「不要臉」等
    詞，而公然侮辱告訴人者為管理委員會委員趙伯乾，且趙伯乾之公然侮辱部分業
    經臺灣臺北地方法院以九十二年度易字第六四七號判決判處拘役貳拾日，如易科
    罰金以佰元折算壹日，此有該判決書在卷可查，又告訴人在該案中，並未一併
    指訴被告有此犯嫌，按被告如亦為是日當場公然侮辱者，衡情告訴人應一併指訴
    ，而無先後指訴之理，是告訴人指訴經過，因與常情有違，已值置疑。
(二)、告訴人辛○○與證人丙○○同為該大廈住戶，二人均欠繳多期之管理費此有被告
    所提之欠繳大樓管理費住戶名單公告在卷可查，此部分不繳管理費之事實，併據
    告訴人坦承在卷，是告訴人辛○○與證人丙○○二人，與負責大廈管理委員會財
    務之被告立場相左，甚為明確，自難期待其等所陳為平允之詞，縱其二人一致指
    陳，但是仍難逕依此為不利被告之認定。
(三)、而證人戊○○於本院時雖稱：「當天古小姐有罵黃小姐為不要臉」等語（本院九
    十二年九月八日筆錄），但戊○○亦為不繳交管理費者（原審卷第七一頁），且
    其於原審經過詰問下之證詞為：「她們之間對話內容我並沒有詳細去聽」等語（
    原審卷第六一頁），是其顯然沒有聽聞被告與告訴人間之對話，則證人戊○○於
    本院作證所陳，顯與原審作證之陳述不同，其證詞之可信度自然低弱，而不可採
    信。至於隨同證人戊○○前來之證人黃俊傑雖稱聽聞被告罵人（本院九十二年九
    月十日筆錄），但其並非住戶，且與前後所陳不一之證人戊○○一同到庭，其雖
    為不利被告之陳述，但仍因立場偏頗與非大樓住戶，自不足為被告不利之事證。
(四)、至於被告於偵查雖稱：「是引述趙伯乾的話」等語（偵卷第二三八八二號第七頁
    反面），然此為審判程序外之陳述且非自白，亦不足為被告不利之認定。
(五)、而與本件無利害關係之在場大樓住戶庚○○證稱並未聽到被告罵人的話（原審卷
    第六三頁、本院九十二年九月八日筆錄），證人即未擔任管理委員會任何職務之
    丁○○亦證稱被告並無罵告訴人（原審卷第六七頁、本院九十二年九月八日筆錄
    ），證人乙○○、己○○亦證稱被告並無罵告訴人（本院九十二年九月八日、十
    日筆錄），以上之四位證人與兩造無利害關係，其等所陳自然客觀可採，自應以
    其等所陳為被告有利之認定。
(六)、綜上所述，告訴人與證人丙○○、戊○○、黃俊傑所陳並不足為被告不利事證，
    而與告訴人及被告無利害關係之證人庚○○、丁○○、乙○○、己○○四人，所
    陳被告未罵人之詞，較為可信，自應以此為被告有利事證。此外，復查無其他積
    極證據足資證明被告有何公然侮辱之犯行，自不能徒憑告訴人片面之指訴，與可
    信度低弱之證人戊○○、丙○○、黃俊傑等人所陳，遽入人於罪，揆諸首揭說明
    ，既不能證明被告犯罪，應為其無罪之諭知。原審疏未詳察，遽對被告論罪科刑
    尚有未洽，本件被告上訴意旨否認犯罪，指摘原判決不當，為有理由，應將原判
    決撤銷改判，另為無罪之諭知。
六、據上論斷，應依刑事訴訟法第三百六十九條第一項前段、第三百六十四條、第三
    百零一條第一項，判決如主文。
本案經檢察官王安明到庭執行職務。
中      華      民      國    九十二    年      九      月    二十四    日
                              臺灣高等法院刑事第七庭
                                  審判長法  官 吳 啟 民
                                        法  官 林 瑞 斌
                                        法  官 施 俊 堯
右正本證明與原本無異。
不得上訴。
                                        書記官 陳 彥 蕖
中      華      民      國    九十二    年      九      月    二十四    日


司法院資訊處製作；財團法人民間司法改革基金會備份。
